臺灣苗栗地方法院刑事判決
111年度訴字第379號
公  訴  人  臺灣苗栗地方檢察署檢察官
被      告  姚伯正


上列被告因加重詐欺等案件，經檢察官追加起訴（111年度偵字
第2777、3577號），因被告於本院準備程序進行中，就被訴事實
為有罪之陳述，經合議庭裁定由受命法官獨任進行簡式審判程序
，判決如下：
    主  文
姚伯正犯如附表各編號所示之罪，各處如附表各編號「罪刑」欄
所示之刑。所處如附表各編號所示之刑，應執行有期徒刑壹年捌
月。
未扣案犯罪所得新臺幣貳萬伍仟元沒收，於全部或一部不能沒收
或不宜執行沒收時，追徵其價額。　　
　　犯罪事實及理由
一、本件犯罪事實及證據，除就犯罪事實部分，將犯罪事實欄一
    、第14至15列所載「經由通訊軟體、各大交友軟體或虛擬貨
    幣平台刊登不實引誘被害人聯繫之訊息」予以刪除，並就證
    據部分，將證據清單編號1「被告黎貫鋐的供述」、編號3「
    證人李建富的供述」均予刪除，另補充「被告姚伯正於審理
    中之自白」外，餘均引用檢察官追加起訴書之記載（如附件
    ）。
二、論罪科刑：
  ㈠核被告所為，均係犯洗錢防制法第14條第1項之一般洗錢罪，
    暨刑法第339條之4第1項第2款之三人以上共同犯詐欺取財罪
    。而如附件附表編號1所示，告訴人黃鏸萱於遭詐欺後先後
    數次匯款，暨被告依指示先後數次提領詐得贓款之前後行為
    ，均係在密接時間、地點實施詐術並獲取詐得款項，因而侵
    害同一告訴人之財產法益，屬單一行為之接續進行，應論以
    接續犯之實質上一罪。
　㈡被告係以一行為觸犯上開數罪名，均應依刑法第55條規定，
    從一重處斷。又被告所犯2次三人以上共同詐欺取財犯行間
    ，犯意各別，行為互殊，應予分論併罰。再被告與另案被告
    劉義農（已歿）、劉嘉閔（所涉罪嫌，另經本院審理中）及
    其餘所屬詐欺集團成員間，對於上開犯行之實施具有犯意聯
    絡及行為分擔，應論以共同正犯。
　㈢爰審酌被告正值青壯，卻不思以正途賺取所需，竟加入本案
    詐欺集團擔任車手，負責持人頭帳戶提領贓款後，再將之層
    層轉交予集團上層收受，據以隱匿犯罪所得之去向，可見其
    除無視政府一再宣示掃蕩詐欺集團之決心，造成各該告訴人
    之財產損失，破壞社會秩序及社會成員間之互信基礎外，更
    製造金流斷點，破壞金流秩序之透明穩定，妨害國家對於犯
    罪之追訴與處罰，致使各該告訴人遭騙款項益加難以尋回而
    助長犯罪，且迄今均未與各該告訴人達成和解並賠償所受損
    害，所為殊值非難。復考量被告前因加重詐欺案件經法院判
    處徒刑並宣告緩刑，嗣因緩刑期滿而使刑之宣告失其效力，
    此品行資料有臺灣高等法院被告前案紀錄表1份存卷可查，
    詎其未思警惕，竟仍於本案再度實施加重詐欺取財犯行，所
    為應予非難。惟念被告犯後於偵訊及審理中均坦承被訴犯行
    （合於洗錢防制法第16條第2項要件），態度尚可。另衡諸
    被告於共犯結構中之角色地位、分工情狀，並兼衡其於審理
    中自陳學歷為國中畢業，現從事工業，家中尚有母親跟領有
    重度身心障礙證明之妹妹需其扶養等語（見本院卷第88至89
    頁）之智識程度、家庭與生活狀況，暨告訴人唐春艷、黃鏸
    萱於審理過程中向本院表達之刑度意見（見本院卷第31至33
    頁）等一切情狀，分別量處如主文所示之刑。
　㈣末考量被告實施上開犯行之犯罪動機一致、犯罪手法雷同，
    對法益侵害之加重效應尚非甚大，如以實質累加之方式定應
    執行刑，則處罰之刑度顯將超過其行為之不法內涵，而違反
    罪責原則。復參以被告所犯各罪之犯罪態樣、時間間隔、各
    罪依其犯罪情節所量定之刑及合併刑罰所生痛苦之加乘效果
    等情狀，定其應執行之刑如主文所示，以資警惕。
三、沒收部分：
　　按沒收新制係參考外國立法例，為契合沒收之法律本質，認
    沒收為刑法所定刑罰及保安處分以外之法律效果，具有獨立
    性，而非刑罰（從刑），已明定沒收為獨立之法律效果，在
    修正刑法第五章之一以專章規範，故判決主文內諭知沒收，
    已毋庸於各罪項下分別宣告沒收，亦可另立一項合併為相關
    沒收宣告之諭知，使判決主文更簡明易懂，增進人民對司法
    之瞭解與信賴（最高法院106年度台上字第386號判決、108
    年度台上字第1611號、109年度台上字第3770號判決意旨參
    照）。經查：
  ㈠犯罪所得部分：
    按犯罪所得，屬於犯罪行為人者，沒收之。前二項之沒收，
    於全部或一部不能沒收或不宜執行沒收時，追徵其價額，刑
    法第38條之1第1項前段、第3項分別定有明文。經查，被告
    擔任車手為本案詐欺集團提領贓款後，集團上手於110年10
    月間，有交付新臺幣（下同）25,000元予被告收受等節，業
    據被告於審理中供述明確（見本院卷第87至88頁），堪認該
    25,000元之報酬屬被告之犯罪所得。而此部分犯罪所得雖未
    扣案，但為貫徹任何人均不能保有犯罪所得之立法原則，本
    院自應依前揭規定對之宣告沒收，並於全部或一部不能沒收
    或不宜執行沒收時，追徵其價額。
  ㈡洗錢行為標的部分：
    按犯第14條之罪，其所移轉、變更、掩飾、隱匿、收受、取
    得、持有、使用之財物或財產上利益，沒收之。洗錢防制法
    第18條第1項前段定有明文。此一規定採取義務沒收主義，
    只要合於前述要件，法院本應為相關沒收之諭知，然因該洗
    錢行為之標的是否限於行為人所有者始得宣告沒收，法無明
    文，而實務上一向認為倘法條並未規定「不問屬於犯罪行為
    人與否均沒收」時，自仍以屬於被告所有者為限，始應予以
    沒收，再參酌最高法院100年度台上字第5026號判決：「該
    法條並未規定『不問屬於犯罪行為人與否』，均沒收之，自
    仍以屬於被告所有者為限，始應予以沒收」之意旨，亦足認
    在洗錢防制法並未規定「不問屬於犯罪行為人與否」均沒收
    之情形下，宜從有利於被告之認定，而認洗錢行為之標的須
    屬於被告所有者，始應予以宣告沒收。經查，被告於本案雖
    有經手隱匿各該告訴人遭騙所匯贓款之去向，而足認該等贓
    款應屬洗錢行為之標的，然因該等贓款均已轉交由本案詐欺
    集團上層成員收受，而非屬被告所有或在其實際掌控中，故
    本院尚無從依洗錢防制法第18條第1項前段規定，就上開洗
    錢行為標的諭知沒收，附此敘明。
據上論斷，應依刑事訴訟法第273條之1第1項、第299條第1項前
段、第310條之2、第454條第2項，洗錢防制法第14條第1項，刑
法第11條前段、第28條、第339條之4第1項第2款、第55條、第51
條第5款、刑法第38條之1第1項前段、第3項，刑法施行法第1條
之1第1項，判決如主文。
本案經檢察官林圳義追加起訴，檢察官黃智勇到庭執行職務
中　　華　　民　　國　　111 　年　　9 　　月　　13　　日
                  刑事第四庭    法  官  朱俊瑋 
以上正本證明與原本無異。
如不服本判決應於收受判決後20日內向本院提出上訴書狀，並應
敘述具體理由。其未敘述上訴理由者，應於上訴期間屆滿後20日
內向本院補提理由書( 均須按他造當事人之人數附繕本) 「切勿
逕送上級法院」。告訴人或被害人如對本判決不服者，應具備理
由請求檢察官上訴，其上訴期間之計算係以檢察官收受判決正本
之日期為準。　　
   　　　　　　　               書記官　鄭雅雁
中　　華　　民　　國　　111 　年　　9 　　月　　13　　日
附錄本案論罪科刑法條：
洗錢防制法第14條
有第二條各款所列洗錢行為者，處7年以下有期徒刑，併科新臺
幣5百萬元以下罰金。
前項之未遂犯罰之。
前二項情形，不得科以超過其特定犯罪所定最重本刑之刑。
中華民國刑法第339條之4
犯第339條詐欺罪而有下列情形之一者，處1年以上7年以下有期
徒刑，得併科1百萬元以下罰金：
一、冒用政府機關或公務員名義犯之。
二、三人以上共同犯之。
三、以廣播電視、電子通訊、網際網路或其他媒體等傳播工具，
    對公眾散布而犯之。
前項之未遂犯罰之。
【附表】
編號 犯罪事實 罪刑  一 附件犯罪事實中關於告訴人黃鏸萱遭騙匯款部分 姚伯正犯三人以上共同詐欺取財罪，處有期徒刑壹年貳月。  二 附件犯罪事實中關於告訴人唐春艷遭騙匯款部分 姚伯正犯三人以上共同詐欺取財罪，處有期徒刑壹年參月。